【裁判字號】    97,台上,6750
【裁判日期】    971225
【裁判案由】    業務過失致人於死
【裁判全文】
最高法院刑事判決            九十七年度台上字第六七五０號
上  訴  人  台灣高等法院檢察署檢察官
被      告  甲○○
上列上訴人因被告業務過失致人於死案件，不服台灣高等法院中
華民國九十五年一月二十七日第二審判決（九十四年度交上訴字
第一三三號，起訴案號：台灣板橋地方法院檢察署九十三年度偵
字第一七八九三號），提起上訴，本院判決如下：
    主  文
上訴駁回。
    理  由
按刑事訴訟法第三百七十七條規定，上訴於第三審法院，非以判
決違背法令為理由，不得為之。是提起第三審上訴，應以原判決
違背法令為理由，係屬法定要件。如果上訴理由書狀並未依據卷
內訴訟資料，具體指摘原判決不適用何種法則或如何適用不當，
或所指摘原判決違法情事，顯與法律規定得為第三審上訴理由之
違法情形，不相適合時，均應認其上訴為違背法律上之程式，予
以駁回。本件檢察官上訴意旨略稱：(一)、被告甲○○肇事當時所
駕駛車牌號碼ＨＵ－九八三一號自用小貨車肇事後，依卷附之道
路交通事故調查報告表現場圖及現場照片所示，被告所駕駛自用
小貨車左側留有二十一點九公尺單邊煞車痕，如被告供述其肇事
前行車速度約時速四十至五十公里屬實，是否足以留下長達二十
一點九公尺單邊煞車痕？且造成單邊煞車痕之原因為何？均攸關
被告過失責任之輕重及法院科刑輕重之審酌。原審僅以被告所駕
駛自用小貨車左側煞車痕為二十一點九公尺，並無右側車輪之煞
車痕，則僅為一側之煞車痕長度，自難據以正確推論被告駕駛該
車之時速。惟原判決理由並未說明據以判斷單邊煞車痕無法推論
被告行車時速之憑據，本件被告駕車肇事前，有無違規超速，尚
非無疑，自應就上開疑義送請專業機構提供意見，以為判斷之依
據。(二)、本件經送台灣省台北縣區車輛行車事故鑑定委員會鑑定
後，認為被害人陳吳秀玉未走人行天橋違規穿越道路，為肇事主
因，再經送請台灣省車輛行車事故覆議委員會鑑定結果，亦認為
被害人夜晚於設有分向劃分島路段違規穿越道路時未注意看清左
右來車為肇事主因，分別有前開台灣省台北縣區車輛行車事故鑑
定委員會北縣鑑字第九四００三六號鑑定意見書及覆議委員會九
十四年七月五日府覆議字第０九四０一００四０五號覆議鑑定委
員會函各一紙在卷可稽，而上開二次鑑定結果，就被害人違規情
節不同，原審以被害人直接於設有分向劃分島路段違規穿越道路
之違規情節觀之，以上開台灣省車輛行車事故覆議鑑定委員會之
鑑定較為可採，惟原判決事實欄仍認定在設有人行天橋者，必須
經由人行天橋，不得在其一百公尺範圍內穿越道路，其事實認定
與理由顯有矛盾。且上開鑑定意見就卷內道路交通事故調查報告
表現場圖及現場照片所示，被告所駕駛自用小貨車左側留有二十
一點九公尺單邊煞車痕之事實，均置而不論，其鑑定意見是否足
為認定之憑據，亦有可疑。(三)、原審漏未審酌上開被告駕駛有無
違規超速之事實，遽認被害人之違規行為為肇事主因，被告之過
失行為僅為肇事次因。且被害人家屬迄今僅領取本件車禍之強制
保險金額新台幣（下同）一百四十萬元，被告僅表示願再給付六
十萬元，致未能達成民事和解，顯見其無和解誠意，原審猶認被
告具有和解意願，而駁回上訴，維持第一審量處被告有期徒刑五
月之判決，認事用法尚有違誤等語。
惟查證據之取捨、證據證明力之判斷，以及事實有無之認定，屬
事實審法院之職權，苟其取捨判斷與認定，並不違背論理法則及
經驗法則，即不容任意指為違法，而執為適法之第三審上訴理由
。本件原審認定被告有原判決所載之業務過失致人於死犯行，係
依憑被告之自白、警局之道路交通事故調查報告表(一)、(二)、現場
照片、台灣省台北縣區車輛行車事故鑑定委員會鑑定意見書及台
灣省車輛行車事故覆議鑑定委員會函等證據資料，認定被告有於
肇事時、地駕駛小貨車時，應注意並能注意而疏未注意車前狀況
，而未隨時採取必要之安全措施，致撞及在設有人行天橋之一百
公尺內之分向劃分島路段違規穿越道路之行人陳吳秀玉，陳吳秀
玉受傷經送醫急救，因顱腦損傷不治死亡，被告肇事後向警方自
首而接受裁判之犯行。又陳吳秀玉確因本件車禍受傷不治死亡，
亦經檢察官督同法醫師相驗屬實，有相驗屍體證明書、驗斷書及
勘驗筆錄在卷足憑，故被告之過失行為與被害人之死亡間，有相
當因果關係，被告之犯行足堪認定。並以核被告所為，係犯刑法
第二百七十六條第二項之業務過失致人於死罪，依自首規定減刑
後，酌情量處有期徒刑五月。已詳其所憑證據及認定之理由，
所為論斷均有卷存證據資料可資覆按。檢察官上訴意旨雖指摘原
判決違法，然原審曾函詢台灣省車輛行車事故覆議鑑定委員會，
該會函覆：「無法依據車輛一邊之煞車痕推算其確切之車速，故
無法評估其（指被告）是否有超速行駛」，故原判決認不能依被
告駕駛之小貨車左側留有二十一點九公尺之煞車痕，正確推論被
告之車速，並無不合，原判決雖疏未說明上開函詢結果，於判決
本旨並不生影響，上訴意旨謂原審應請專業機構提供意見，原審
未予查明，有調查未盡之違法云云，乃疏未注意原審就此已有函
查之情事，上訴意旨之指摘尚有誤會。原判決理由欄一(三)、雖認
定台灣省車輛行車事故覆議鑑定委員會之鑑定較為可採，然認被
害人違規之行為確為本件肇事之主因，則無二致，故原判決理由
之說明與事實欄所載被害人違規在人行天橋之一百公尺範圍內穿
越道路時疏未注意左右來車之過失情事，並無何矛盾。原審量刑
時已審酌被告尚未與告訴人達成和解，被告於原審審理中陳明願
再給付六十萬元，惟因告訴人堅持和解金額為一百五十萬元，致
未能達成和解，堪認被告仍具有和解意願等情狀，上訴意旨就原
審量刑時已說明之事項及採證、認事與量刑職權之合法行使，任
意指摘為違法，均非適法之上訴理由。衡以前開說明，其上訴為
違背法律上之程式，應予駁回。
據上論結，應依刑事訴訟法第三百九十五條前段，判決如主文。
中    華    民    國  九十七  年   十二   月  二十五  日
                      最高法院刑事第五庭
                          審判長法官  陳  正  庸
                                法官  賴  忠  星
                                法官  林  秀  夫
                                法官  陳  祐  治
                                法官  洪  佳  濱
      本件正本證明與原本無異
                                      書  記  官
中    華    民    國  九十七  年   十二   月   三十   日
                                                      Ｑ


司法院資訊處製作；財團法人民間司法改革基金會備份。
